【裁判字號】    92,家訴,7
【裁判日期】    920718
【裁判案由】    撤銷死亡宣告之訴
【裁判全文】
臺灣基隆地方法院民事判決  九十二年度家訴字第七號
    原      告  臺灣基隆地方法院檢察署檢察官
    訴訟代理人  乙○○
    被      告  甲  ○
右當事人間請求撤銷死亡宣告之訴事件，本院判決如左：
    主    文
本院於民國九十年三月十五日以九十年度亡字第三號所為宣告被告甲○（男，民國○
○○年○月○○日生，身分證統一編號：Ｚ000000000號）於民國八十三年
六月三十日下午十二時死亡之判決撤銷。
訴訟費用由被告負擔。
    事    實
甲、原告方面：
一、聲明：如主文第一項所示。
二、陳述：被告於民國○○○年○月○○日出生在台灣省基隆市，惟出生約二個月後
    ，其生母楊美竺即與被告仳離，自此下落不明，母子二人始終未曾謀面。被告九
    歲時，其父何朝竹（業於九十一年九月三十日死亡）將其暫時寄養在基隆市○○
    路一九四巷二十弄五號友人高在義之住處，其間何朝竹除曾於七十七年間探視被
    告一次外，父子二人即失聯繫。又被告之親屬除父母外，並無兄弟姊妹，且於其
    十八歲離開高在義上開住處後，即長年飄泊在外，四十年來孑然一身，迄今未曾
    結婚，亦無任何子女。嗣中央健康保險局台北分局承辦被告於九十一年一月由任
    職之明安起重有限公司申報投保時，經查閱相關戶籍資料，始悉被告業經何朝竹
    生前以其已失蹤滿七年為由，依法先向鈞院聲請宣告死亡之公示催告，並經鈞院
    以八十九年度家催字第三六號裁定准公示催告，於陳報期間屆滿，再請求為死亡
    之宣告，並由鈞院以九十年度亡字第三號判決宣告被告於八十三年六月三十日下
    午十二時死亡等情，因認何朝竹疑涉刑法第二百十四條之使公務員登載不實罪嫌
    而函請原告偵辦，嗣經原告以何朝竹已死亡為不起訴之處分確定在案。被告迄今
    既仍生存，行方已明，而原告乃民事訴訟法第六百三十五條第一項得提起撤銷死
    亡宣告之訴之人，且何朝竹業已死亡，為此爰依民事訴訟法第五百五十一條第二
    項、第六百三十五條、第六百三十六條規定以撤銷死亡宣告有法律上利害關係之
    人即甲○為被告，提起本件訴訟，請求撤銷上開死亡之宣告，以維法律上權益。
三、證據：提出本院九十年度亡字第三號裁定、被告全戶戶籍謄本、中央健康保險局
    台北分局九十二年一月十三日健保北承一字第○九一○○六○七四六號函暨函附
    勞工保險加保申報表及死亡宣告登記申請書、財政部台灣省北區國稅局九十年度
    綜合所得稅結算稅額繳款書、九十年度綜合所得稅結算申報書收執聯、基隆市警
    察局九十二年五月二十二日基警刑字第○九二○○○一○一○號函暨函附偵訊筆
    錄、被告指紋卡、出生登記申請書、基隆市警察局第二分局信六路派出所出生證
    明書、台灣省基隆市戶籍登記簿及基隆市中正區戶政事務所浮籤專用頁、相驗屍
    體證明書、身分證正反面影本各一件。
乙、被告方面：
一、聲明：請依法判決。
二、陳述：其實際上確實尚生存。
三、證據：提出身分證正本一件。
丙、本院依職權調取本院九十年度亡字第三號死亡宣告事件全卷。
    理    由
一、按撤銷死亡宣告之訴，檢察官或有法律上利害關係之人，得提起之。民事訴訟法
    第五百五十一條第二項所定之聲請人死亡者，得以其他有法律上利害關係之人為
    被告；撤銷死亡宣告之訴，除準用民事訴訟法第五百五十一條第二項之規定外，
    如受死亡宣告人尚生存或確定死亡之時不當者，亦得提起之。且以受死亡宣告人
    尚生存為理由提起撤銷死亡宣告之訴者，不適用民事訴訟法第五百五十二條三十
    日不變期間之限制，民事訴訟法第六百三十五條至第六百三十七條分別定有明文
    。查本件聲請宣告被告死亡之為何朝竹，有本院九十年度亡字第三號民事判決附
    於台灣基隆地方法院檢察署九十二年度民參字第一號偵查卷（下稱系爭偵查卷）
    可稽，依法固應以何朝竹為被告提起本件訴訟，惟何朝竹已於九十一年九月三十
    日死亡，有原告提出之戶籍謄本及相驗屍體證明書附於系爭偵查卷可參；而甲○
    無兄弟姊妹，生母楊美竺復生死不明，亦有基隆市警察局九十二年五月二十二日
    基警刑字第○九二○○○一○一○號函可按，是本件宣告死亡之聲請人何朝竹既
    已死亡，甲○復因上開死亡宣告而使得以其住所為中心之私法關係，趨於消滅，
    則是否撤銷前開死亡宣告之判決對其顯有法律上之利害關係，則依前揭法條規定
    ，原告以甲○為被告，並以受死亡宣告人尚生存為由，提起本件訴訟，於法自無
    不合，先予敘明。
二、原告主張被告前經本院以九十年度亡字第三號判決宣告於八十三年六月三十日下
    午十二時死亡，惟被告確實尚生存，戶籍仍設於基隆市○○路一九四巷二十弄五
    號，現任職於台北縣新莊市明安起重有限公司，並於九十一年一月二日由其任職
    之明安起重有限公司申報投保等事實，業據其提出本院九十年度亡字第三號裁定
    、被告全戶戶籍謄本、中央健康保險局台北分局九十二年一月十三日健保北承一
    字第○九一○○六○七四六號函暨函附勞工保險加保申報表及死亡宣告登記申請
    書、財政部台灣省北區國稅局九十年度綜合所得稅結算稅額繳款書、九十年度綜
    合所得稅結算申報書收執聯、身分證正反面影本、基隆市警察局九十二年五月二
    十二日基警刑字第○九二○○○一○一○號函暨函附偵訊筆錄、被告指紋卡、出
    生登記申請書、基隆市警察局第二分局信六路派出所出生證明書、台灣省基隆市
    戶籍登記簿及基隆市中正區戶政事務所浮籤專用頁各一件附於系爭偵查卷可稽。
    且上開證據上所載被告之年籍、父母、身分證統一編號、住所等資料，均與本院
    九十年度亡字第三號死亡宣告事件相對人甲○之相關資料相符，亦經本院依職權
    調取本院九十年度亡字第三號死亡宣告卷核閱無訛，自堪信原告之主張為真實。
    是被告實際上尚生存之事實，應堪認定。
三、本院九十年度亡字第三號民事判決宣告死亡之甲○，事實上既尚生存，則原告依
    民事訴訟法第六百三十五條、第六百三十六條規定，請求撤銷前揭死亡宣告之判
    決，為有理由，應予准許。
四、結論：原告之訴為有理由，依民事訴訟法第七十八條，判決如主文。
中      華      民      國    九十二    年      七      月    十八      日
~B臺灣基隆地方法院民事庭
~B審判長法官  李木貴
~B法      官  林玉珮
~B法      官  王美婷
右為正本係照原本作成
如對本判決上訴，須於判決送達後廿日內向本院提出上訴狀
中      華      民      國    九十二    年      七      月    十八      日
~B法院書記官  周梅貞


司法院資訊處製作；財團法人民間司法改革基金會備份。
